臺灣高等法院臺中分院刑事判決　　　　99年度上訴字第2546號
上　訴　人
即　被　告　步佔榮
選任辯護人　張庭禎律師
上列上訴人即被告因搶奪案件，不服臺灣臺中地方法院99年度訴
字第2279號中華民國99年11月4日第一審判決（起訴案號：臺灣
臺中地方法院檢察署99年度偵字第15788號），提起上訴，本院
判決如下：
    主  文
上訴駁回。
    犯罪事實
一、步佔榮前曾於民國92年間因犯搶奪及竊盜罪，經臺灣臺中地
    方法院以92年度簡字第95號、92年度豐簡字第440號分別判
    處有期徒刑6月及4月，均得易科罰金，並以92年度聲字第43
    12號裁定應執行有期徒刑9月，得易科罰金確定，於93年2月
    12日易科罰金而執行完畢。惟其又於94年間犯竊盜罪，復為
    臺灣臺中地方法院以94年度豐簡字第666號判處有期徒刑5月
    確定，入監執行後，於95年6月15日縮刑期滿執行完畢，素
    行不佳。詎步佔榮故態復萌，因知悉駕駛計程車為業之張寶
    源與高齡母親張葉鴛鴦住在臺中縣神岡鄉（已改制為臺中巿
    神岡區，以下同）庄前村庄前路15號，如張寶源外出，家中
    即僅餘張葉鴛鴦1人，竟於99年7月6日約8時25分許前某時，
    向其外甥婿楊宗（經原審判處有期徒刑8月，楊宗提起上訴
    後，已撤回上訴而確定）提議可趁張寶源外出時，至上址搶
    奪張葉鴛鴦之財物。其等遂基於意圖為自己不法所有之共同
    犯意聯絡，先由楊宗於99年7月6日約8時25分許，騎乘車牌
    號碼YGF-873號機車前往上址，進入屋內向張葉鴛鴦佯稱因
    機車故障欲搭乘計程車，而經張葉鴛鴦告以張寶源不在，確
    認僅張葉鴛鴦1人在家後，隨即離去，再於同日約8時31分許
    ，騎乘該部機車搭載步佔榮返回上址，由步佔榮入內向張葉
    鴛鴦稱其認識張寶源，假意為張葉鴛鴦按摩，以摸索張葉鴛
    鴦身上之財物，而於觸及張葉鴛鴦褲子右側口袋時，經張葉
    鴛鴦警覺以手按住其口袋，惟步佔榮仍趁張葉鴛鴦不及防備
    之際，將手伸進口袋內，搶奪張葉鴛鴦所有置於該口袋內之
    紅色小布包1個（內有新臺幣（下同）3700元），得手後隨
    即跑出屋外，與在門外把風之楊宗會合，楊宗立即發動上述
    機車，搭載步佔榮迅速逃離現場，至臺中縣神岡鄉○○路、
    庄前路口時，讓步佔榮換乘其停放在該處車號為7GW-553號
    機車，2人再前往臺中縣神岡鄉○○路鐵馬綠園道涼亭，朋
    分所搶得之財物。嗣因警方接獲報案，調閱張葉鴛鴦住處對
    面所設置之監視器畫面，始循線查獲步佔榮及楊宗，而在其
    等身上扣得所餘贓款各200元及17元，及在上述和平路鐵馬
    綠園道涼亭旁草地上扣得張葉鴛鴦遭搶奪之紅色小布包1個
    。
二、案經臺中縣警察局豐原分局報請臺灣臺中地方法院檢察署檢
    察官偵查起訴。
    理  由
一、證據能力部分：
  (一)按被告以外之人於偵查中向檢察官所為之陳述，除顯有不可
    信之情況者外，得為證據，刑事訴訟法第159條之1第2項定
    有明文。依現階段刑事訴訟法之規定，檢察官代表國家偵查
    犯罪、實施公訴，必須對於被告之犯罪事實負舉證之責，依
    法有訊問被告、證人及鑑定人之權，證人、鑑定人且須具結
    ，實務運作上，偵查中檢察官向被告以外之人所取得之陳述
    ，原則上均能遵守法律規定，不致違法取供，其可信性極高
    。又刑事訴訟法並無檢察官於偵查中訊問證人時，應予被告
    詰問機會之規定，故證人於檢察官偵查中訊問時未經被告進
    行詰問，仍有證據能力（最高法院96年度台上字第2786號判
    決意旨參照）。查本案證人即被害人張葉鴛鴦、共同被告楊
    宗於檢察官訊問時具結後所為之陳述，未見受任何不當外力
    干擾或為檢察不法取供，上訴人即被告步佔榮（下稱被告）
    及其選任辯護人於本院審理時，亦未主張檢察官有何違背法
    定程序而對上述2名證人取供之情形，則依前開說明，證人
    張葉鴛鴦、楊宗於檢察官訊問時具結之陳述，即均有證據能
    力。
  (二)次按照相機拍攝之照片，係依機器之功能，攝錄實物形貌而
    形成之圖像，除其係以人之言詞或書面陳述為攝取內容，並
    以該內容為證據外，照片所呈現之圖像，並非屬人類意思表
    達之言詞或書面陳述，當不在刑事訴訟法第159條第1項所規
    定「被告以外之人於審判外之言詞或書面陳述」之範圍內，
    其有無證據能力，自應與一般物證相同，端視其取得證據之
    合法性及已否依法踐行證據之調查程序，以資認定（最高法
    院97年度台上字第3854號判決意旨參照）。本案卷附被害人
    張葉鴛鴦前揭住處、車號YGF-873及7GW-553號等2部機車、
    臺中縣神岡鄉○○路鐵馬綠園道涼亭、贓款217元及紅色小
    布包1個等照片，均非供述證據，而無傳聞法則之適用。惟
    上開照片乃警方調查本案，依法利用相機採證而拍攝取得，
    與被告之犯罪事實具有關聯性，被告及其辯護人亦不爭執其
    取得之合法性，且經本院依法對當事人提示並告以要旨而踐
    行調查程序，故有證據能力。
  (三)再按被告以外之人於審判外之陳述，雖不符刑事訴訟法第15
    9條之1至同條之4之規定，而經當事人於審判程序同意作為
    證據，法院審酌該言詞陳述或書面陳述作成時之情況，認為
    適當者，亦得為證據；當事人、代理人或辯護人於法院調查
    證據時，知有第159條第1項不得為證據之情形，而未於言詞
    辯論終結前聲明異議者，視為有前項之同意；乃該法第159
    條之5所明定。本件除前揭被害人張葉鴛鴦、共同被告楊宗
    於檢察官訊問時所具結之陳述及卷附案發現場等照片外，其
    餘在下列判決理由中所臚列被告以外之人於審判外之陳述經
    援引為證據者（包括各項書證），因檢察官、被告及其辯護
    人於本院辯論終結前，對於證據能力均不爭執，本院審酌各
    該證據作成時之狀態，亦未見有非法取得之情形，且適合作
    為本案之證據使用，故依上開刑事訴訟法所定，亦均有證據
    能力。
二、實體部分：
  (一)訊據被告步佔榮矢口否認前揭與楊宗共同搶奪之犯行，先則
    辯稱被害人張葉鴛鴦口袋內之紅色小布包1個，乃楊宗所拿
    走，而其係遭楊宗陷害，楊宗故將全部犯行推稱係其所為；
    後則改稱其確有為被害人按摩，見被害人口袋內之紅色小布
    包1個掉下來，即拾起離開被害人住處，並非將手伸入被害
    人之口袋內，搶走紅色小布包云云。惟查：
  1.前開犯罪事實業據被害人張葉鴛鴦於警詢與偵查、原審均具
    結後陳明在卷（見警卷第15至17頁、偵查卷第37至39頁、原
    審卷第69至70頁)，且明確指認即係共同被告楊宗及被告步
    佔榮2人所犯無誤，有「臺中縣警察局豐原分局指認犯罪嫌
    疑人紀錄表」2份附卷可參（見警察第18至26頁），核與共
    同被告楊宗於警詢及偵查、原審所自白之情節相符（見警卷
    第4至8頁、偵卷第42至44頁、原審卷第19、34、73頁），復
    有被害人前揭住處、車號YGF-873及7GW-553號等2部機車、
    臺中縣神岡鄉○○路鐵馬綠園道涼亭、贓款217元及紅色小
    布包1個等照片共12張及贓物認領保管單1紙等在卷足可佐證
    （見警卷第43至49頁）。
  2.又案經原審勘驗案發當日被害人住處對面監視錄影光碟之結
    果，共同被告楊宗係於當日約8時25分許，單獨騎車至被害
    人住處並進入屋內，隨後與被害人在屋外短暫交談後離去，
    旋於同日約8時31分許，再載同被告步佔榮返回被害人住處
    ，被告步佔榮隨即進入屋內，共同被告楊宗雖亦進入屋內，
    惟於8時36分許自圍牆內房屋走出後，即往機車停放處走去
    ，坐上駕駛座，調整車頭，狀似等人，並將機車往前移動，
    雙腳著地，不時將頭朝往後方鐵皮圍牆內之房屋方向觀看，
    而被告步佔榮約於8時37分許自屋內迅速跑出，跑向鐵皮圍
    牆外之機車停放處，共同被告楊宗見步佔榮走出，迅速返回
    機車，坐上機車駕駛座，被告步佔榮並即坐上機車乘客座，
    2人隨即騎車離去等情，有原審之勘驗筆錄在卷可憑（見原
    審卷第58頁反面至59頁），益足證明被告步佔榮確實夥同楊
    宗共同搶奪被害人張葉鴛鴦之財物無誤。
  3.而被告步佔榮於本院審理時，雖矢口否認前揭犯行，先後辯
    解有如前述。惟查，被害人張葉鴛鴦不僅於警詢時陳明：99
    年7月6日8時25分許，伊在神岡鄉○○村○○路15號之住處
    念佛，有名男子入內問伊兒子是否在家，因伊兒子不在家，
    該名男子即離去，第2次歹徒帶另1女子進入稱要借廁所，入
    內察看後便先離去，而女子徉稱要幫伊按摩，即在伊身上搜
    摸，隨後於伊褲子右邊口袋奪取紅色布包1個，內有現金360
    0元，於奪取皮包中發生拉扯，得手後就快速離去，伊在後
    追該名女子，該女子搭上男歹徒騎乘之機車離去等語（見警
    卷第15至17頁）。復於偵查中結證稱：當日1位男性到伊家
    中，問伊兒子在哪裡，伊說還沒有回來，沒多久，另1位女
    性就進到伊家中，說伊坐的沙發太軟了，後來說要幫伊按摩
    ，按伊的腿、腰部，伊錢放在右邊口袋中，她摸到伊的錢，
    伊就按住錢，她就把伊的手推開，她伸進口袋將錢拿走，伊
    來不及推開她的手，伊年紀那麼老，她將錢拿走就趕快跑走
    了，當時那個男生在外面等候那個女生，伊就追出來，叫伊
    姪女報警等語（見偵查卷第37至39頁）。再於原審具結證述
    ：那天被告步佔榮說要幫伊按摩，按到伊褲子右邊的口袋，
    發現伊的布包，當時有把伊的布包按住，怕她搶走，被告步
    佔榮是用手伸進伊的褲袋裡面，把伊的小紅布包拿出來的，
    當天小紅布包沒有掉在椅子上，她拿走錢包之後，伊追出去
    ，追不到，看到男的騎機車，載女的走了，在庭被告2人就
    是被搶那天到伊家中的1男1女等語（見原審卷第69至70頁）
    。因其先後所言一致，未見矛盾或有其他瑕疵可指，與共同
    被告楊宗、被告步佔榮等2人間復無結怨或隙嫌，故上開歷
    次陳述及證詞自具憑信性，而足可證明被告步佔榮確有前揭
    犯行無誤。由是觀之，被告步佔榮先則辯稱其未拿走被害人
    口袋內之紅色小布包1個，乃楊宗所拿走，而其係遭楊宗陷
    害云云，繼之改稱確有為被害人按摩，見被害人口袋內之紅
    色小布包1個掉下來，即拾起離開被害人住處，並非將手伸
    入被害人之口袋內，搶走紅色小布包云云，均非事實，無可
    為其有利之判斷。
  4.再者，共同被告楊宗於警詢時陳述：步佔榮與伊倆人於99年
    7月6日約8時30分許，至被害人住所向被害人謊稱機車故障
    ，並與被害人閒聊，期間步佔榮向被害人佯稱會按摩，並對
    被害人身體實施按摩，而伊在屋外接應，步佔榮在按摩期間
    趁被害人不注意時，用手伸入被害人褲子口袋內，將錢包取
    走並迅速離開屋內，乘坐伊騎乘的機車離開現場，伊並載步
    佔榮至神岡鄉○○路與庄前路口，讓她下車騎乘她停放該處
    之車牌號碼7GW-553重機車，一同前往和平路（扶輪亭）分
    贓等語（見警卷第5至6頁）。又於偵查中結證稱：步佔榮說
    她認識張葉鴛鴦，叫我載她去張葉鴛鴦住處，她說怕張寶源
    看到她到他家，步佔榮先在外面等，叫我進去問她兒子在不
    在家，假裝要坐計程車，他不在時，步佔榮才要進去，實際
    上沒有要坐計程車，因為我們兩個人都有自己的摩托車，步
    佔榮有說要趁她幫張葉鴛鴦按摩將錢拿走，伊在外面是把風
    ，當時人在外面不清楚步佔榮如何將錢拿走，並沒聽到被害
    人喊叫，只知道要趕快走，因為步佔榮叫伊趕快走，騎了就
    走，當時故意將摩托車停在門外面，因為跟被害人講摩托車
    壞掉，要叫計程車，是步佔榮要伊這樣說，是要確認被害人
    的兒子在不在家進而騙錢或搶錢等語（見偵查卷第43至44頁
    ）。復於原法院移審訊問時供承：事前步佔榮有跟伊說，她
    打算利用幫被害人按摩的機會，看看她身上有無錢包，要拿
    走她的錢包，這是去找被害人之前，她告訴伊等語（見原審
    卷第19頁）。再於原審具結證述：步佔榮跟被害人兒子有熟
    ，若她兒子不在，步佔榮就要幫被害人按摩，趁機看她身上
    有沒有錢要拿走，當日沒有真的要搭計程車，當日以被害人
    為對象，就是要拿被害人的錢等語（見原審卷第56至57頁）
    。核其上開歷次所述如何與被告步佔榮於事前達成謀議，其
    後分擔犯行，共同搶奪被害人財物等情節，前後均相符合，
    亦與被害人前述證詞，不謀而合。而楊宗為被告步佔榮之外
    甥婿，為其2人所是認，其間既具有親屬關係，楊宗即不致
    設詞陷害被告，此觀楊宗於原審法院羈押前訊問時，猶不實
    供稱是他看到地上有紅色布包，便將之拾起云云（見原審99
    年度聲羈字第792號卷第5頁），有意獨自承擔罪責，更可認
    定其不致虛捏事實，構陷被告。從而，共同被告楊宗上開歷
    次陳述及證詞，足信為真；亦即，其等係於99年7月6日約8
    時25分許前某時，達成本件犯罪之謀議，再利用上開手段，
    共同搶奪得手等情節，要可認定。
  5.關於被害人張葉鴛鴦遭搶奪之紅色布包內究有多少現金，據
    共同被告楊宗供稱：在和平路鐵馬綠園道涼亭分贓時，係由
    被告步佔榮負責數錢，被告步佔榮告知共有1900元，其分得
    500元（見警卷第6頁），而被告步佔榮則供述內有2200元，
    其僅分得其中之200元（見警卷第12頁），2人所言，莫衷一
    是，尚難憑採。惟被害人張葉鴛鴦於偵查及原審審理時均證
    述其小紅布包內有現金百元鈔票3700元，並於原審堅稱：因
    買菜剩下的錢，伊都會算，故可確定是3700元等語（見偵查
    卷第38頁、原審卷第70頁）。查被害人上開指訴楊宗及被告
    犯案之情節，具有可信性，已見前述，則所稱遭搶3700元乙
    節，自無不可採信之理，況何以係3700元之金額，被害人亦
    已詳敘其特殊之習慣，言而有徵，故被告搶奪所得之金額自
    以3700元為是。
  6.此外，被告步佔榮曾聲請本院傳喚楊宗為證，欲與之對質，
    以證明其遭楊宗之陷害，實未涉犯本案。然被告步佔榮之犯
    行，已有前揭調查所得之各項積極證據足以證明，且楊宗已
    曾於原審經交互詰問予以調查，而保障被告之反對詰問權，
    尚無重複調查之必要，故被告上開聲請，應予駁回。
  7.綜上所述，本件事證明確，前揭被告與楊宗共同搶奪被害人
    財物之犯行，已足可認定；其否認犯行之先後辯解，尚非實
    情，無可採信。
  (二)核被告步佔榮所為，係犯刑法第325條第1項之搶奪罪。被告
    與共同被告楊宗之間，就前揭犯行具有有犯意聯絡及行為分
    擔，為共同正犯。又被告曾於94年間犯竊盜罪，經臺灣臺中
    地方法院以94年度豐簡字第666號判處有期徒刑5月確定，入
    監執行後，於95年6月15日縮刑期滿執行完畢等事實，有臺
    灣高等法院被告前案紀錄表1份附卷可按，其受上述有期徒
    刑之執行完畢後，5年以內故意再犯本件有期徒刑以上之罪
    ，為累犯，應依刑法第47條第1項規定加重其刑。原判決以
    被告上述犯行明確，遂適用刑法第28條、第325條第1項、第
    47條第1項等規定，審酌被告步佔榮前有搶奪、竊盜之前案
    紀錄，素行不佳，且正值青壯，不思以己力循正當途徑賺取
    所得，竟選擇高齡之被害人，利用其單獨在家機會行搶，對
    其人身、財產及居家安全造成危害，影響社會治安甚鉅，雖
    本件犯罪之所得不多，然飾詞否認犯行，未能真誠面對己過
    之犯後態度，並兼衡被告之生活狀況、智識程度、被害人所
    受之損害，以及公訴人之具體求刑等一切情狀，量處被告有
    期徒刑1年，核其採證認事及用法，並未違反一般經驗法則
    、論理法則與證據法則，所為量刑亦屬妥適，尚無違反罪刑
    相當原則、比例原則及平等原則，應予維持。被告步佔榮猶
    執前詞，矢口否認本件犯行，所提上訴，洵無理由。至被告
    固於本院言詞辯論時，提出和解書1份（見本院卷第62頁）
    ，謂已給付被害人3600元，雙方已達成和解。惟以：1.被告
    前已曾於92年間犯搶奪罪，經臺灣臺中地方法院以92年度簡
    字第95號判處有期徒刑6月，得易科罰金確定，此有臺灣高
    等法院被告前案紀錄表附卷足參，竟故態復萌，再對本件年
    已9旬之高齡被害人，施不法腕力搶奪其財物，自有較高之
    可責內涵；2.尤其，被告自警詢時起至本院審結時止，面對
    前揭諸多明白之事證，始終砌詞卸責，矢口否認上開犯行，
    而未見自省，著實無從邀得寬典；3.再被告本即應儘速賠償
    被害人，卻至100年1月26日始為給付，並簽立和解書，已嫌
    遲疑，乃在翌日即本院於100年1月27日審理時，仍矢口否認
    前揭犯行，則其上開尋求和解之舉，即難認係真誠悔悟所致
    ；4.況被害人就其遭搶奪之金額，前於偵查中即已心灰意冷
    ，表明「算了」，而不求被告之賠償（見偵查卷第38至39頁
    ），被告至本院將言詞辯論終結前，方履行此項損害賠償之
    義務，實際上所能彌縫之效果也不大；5.另共同被告楊宗之
    部分，已由原審判處有期徒刑8月確定，則以被告在本案主
    導、負責主要犯行及與楊宗迥然有別之犯後態度，所處刑度
    自應有合理化之差異，方符公平原則。是案經歸納以上各節
    後，足見原審雖不及就被告上開給付及簽立和解書之情節予
    以斟酌、評價，然對被告所處有期徒刑1年之刑度，仍屬適
    合，並無不妥，容無改判較輕刑度之必要。故本件被告所為
    上訴，尚無理由，應予駁回。
據上論斷，應依刑事訴訟法第368條，判決如主文。
本案經檢察官許睦坪到庭執行職務。
中    華    民    國    100   年    2     月    17    日
            刑事第九庭  審判長法  官  江  德  千
                              法  官  陳  宏  卿
                              法  官  莊  深  淵
以上正本證明與原本無異。
如不服本判決應於收受送達後十日內向本院提出上訴書狀，其未
敘述上訴之理由者，並得於提起上訴後十日內向本院補提理由書
（均須按他造當事人之人數附繕本）「切勿逕送上級法院」。
                              書記官  陳  振  海
中    華    民    國    100   年    2     月    18    日